臺灣臺中地方法院民事裁定　　　　　　100年度司繼字第626號
聲　請　人
即　繼承人　劉細發
　　　　　　劉德雲
　　　　　　劉震鴻
　　　　　　劉秀
上列聲請人聲明拋棄繼承權事件，本院裁定如下：
    主  文
聲請駁回。
程序費用由聲請人負擔。
    理  由
一、按繼承人得拋棄其繼承權。前項拋棄，應於知悉其得繼承之
    時起3個月內，以書面向法院為之，民法第1174條第2項定有
    明文，是繼承權之拋棄為要式行為，如不依法定方式為之，
    依民法第73條之規定自屬無效。次按遺產繼承人，除配偶外
    ，依左列順序定之：一直系血親卑親屬二父母三兄弟姐妹四
    祖父母；第1138條所定第一順序之繼承人中有拋棄繼承權者
    ，其應繼分歸屬於其他同為繼承之人；第二順序至第四順序
    之繼承人中，有拋棄繼承權者，其應繼分歸屬於其他同一順
    序之繼承人；配偶拋棄繼承權者，其應繼分歸屬於與其同為
    繼承之人；先順序繼承人均拋棄其繼承權時，由次順序之繼
    承人繼承，民法第1138條、第1176條第1、2、4、6項分別定
    有明文。是遺產繼承人除配偶外，若前順序有繼承人時，後
    順序者依法不得繼承，既非繼承人，若聲明拋棄繼承，自於
    法不合。
二、本件聲請意旨略稱：關係人即被繼承人劉達星不幸於民國10
    0年1月30日死亡，聲請人劉細發為關係人劉達星第二順位繼
    承人，聲請人劉德雲、劉震鴻及劉秀為關係人劉達星之第
    三順序繼承人，聲請人自願拋棄繼承權，爰依民法第1174條
    規定，聲請核備等語。並提出繼承系統表、戶籍謄本、遺產
    繼承拋棄書、拋棄繼承聲明狀及印鑑證明為證。
三、經查：本件關係人劉達星於100年1月30日死亡，聲請人劉細
    發、劉德雲、劉震鴻及劉秀分別為關係人劉達星第二、三
    順序繼承人等情，業據聲請人提出戶籍謄本及繼承系統表附
    卷可稽，此部分之主張，堪信為真實。惟聲請人劉細發並未
    於遺產繼承拋棄書及拋棄繼承聲明狀上親筆簽名或蓋章，經
    本院於100年5月18日通知其到院，聲請人劉細發並未到院；
    另經本院100年6月13日裁定命聲請人劉細發於收受裁定之日
    起7 日內補正遺產繼承拋棄書及拋棄繼承聲明狀上簽章，上
    開裁定於100年6 月20日寄存送達予聲請人劉細發，於同年6
    月30日發生送達效力，惟聲請人劉細發迄未補正，難認聲請
    人已依法定方式向本院為拋棄繼承之意思表示，是其聲請拋
    棄繼承於法不合，應予駁回。又關係人劉達星第二順序繼承
    人劉細發拋棄繼承既不合法，依法即為關係人劉達星之繼承
    人，而聲請人劉德雲、劉震鴻及劉秀係第三順序之繼承人
    ，揆諸首揭說明，順位在先之繼承人未拋棄繼承時，順位在
    後者依法不得繼承，是聲請人劉德雲、劉震鴻及劉秀既尚
    非繼承人，聲請拋棄繼承於法不合，應予駁回。
四、依非訟事件法第21條第1項前段，裁定如主文。
中    華    民    國   100    年    8     月     4    日
                  家事法庭  司法事務官  許曉怡
以上正本係照原本作成
如對本裁定抗告須於裁定送達後10日內向本院提出抗告狀。
中    華    民    國   100    年    8     月     4    日
                                書記官  廖于萱